【裁判字號】    95,裁,2842
【裁判日期】    951221
【裁判案由】    水利法
【裁判全文】
最  高  行  政  法  院  裁  定
                                     95年度裁字第02842號
上  訴  人  甲○○（原名吳俊仁）
被 上訴 人  經濟部
代  表  人  乙○○
上列當事人間因水利法事件，上訴人對於中華民國94年6月30日
臺北高等行政法院93年度訴字第914號判決，提起上訴。本院裁
定如下：
    主  文
上訴駁回。
上訴審訴訟費用由上訴人負擔。
    理  由
一、按對於高等行政法院判決上訴，非以其違背法令為理由，不
    得為之，行政訴訟法第242條定有明文。是對於高等行政法
    院判決上訴，若未具體說明原判決違背何項法令、不適用或
    如何適用不當之具體情事，即非主張原判決違背法令以為上
    訴理由，其上訴不應准許。
二、本件上訴人因於南投縣集集鎮○○○段洞角小段濁水溪河川
    區域內採取土石，經經濟部水利署第四河川局會同南投縣政
    府警察局集集分局於民國（下同）92年2月24日查獲。被上
    訴人乃以上訴人違反水利法第78條之1第3款規定，依同法第
    92條之2第7款規定，以92年5月13日經授水字第09220245460
    號處分書裁處上訴人罰鍰新臺幣（下同）100萬元。上訴人
    不服，循序提起行政訴訟，經原審斟酌全辯論意旨及調查證
    據結果略以：上訴人於南投縣集集鎮○○○段洞角小段濁水
    溪河川區域內駕駛挖土機採取土石，經經濟部水利署第四河
    川局會同南投縣政府警察局集集分局於92年2月24日查獲，
    現場遭採取土石面積估約1,300平方公尺，數量估約650立方
    公尺各情，有經上訴人簽名捺印之現場取締紀錄、現場位置
    圖及違規現場位置測圖等附原處分卷可稽。且上訴人之行為
    係違反行政法上義務，而應受水利法第92條之2第7款規定之
    行政處罰，與其是否構成刑法竊盜罪或水利法第94條之1規
    定之特別刑法之處罰等刑事犯罪無涉，亦不因其是受雇於林
    明環而得排除。另上訴人未經查明挖取土石行為是否確實經
    主管機關許可，即依雇主林明環指示辦理，要難辭過失責任
    。是被上訴人以上訴人在河川區域內未經許可採取土石之違
    法事實明確，認上訴人已違反水利法第78條之1第3款規定，
    乃依同法第92條之2第7款規定，裁處上訴人最低度罰鍰100
    萬元，洵屬有據等語，而駁回上訴人在原審之訴。
三、本件上訴意旨略謂：（一）92年2月24日上訴人係單純去找
    工作，才前往系爭工作場地找林明環求職，林明環要求上訴
    人當場操作挖土機技術，且是日上訴人尚在試用期間，未開
    始作挖採砂石之工作。（二）上訴人係單純受僱於林明環，
    依其指示工作，而上訴人被查獲盜採砂石之日係第一天上班
    ，且林明環已先向上訴人表示挖砂石行為合法，是上訴人顯
    不知為盜採而無過失。經查，上訴論旨，無非就原審之事實
    認定事項為爭執，並未對原審判決究竟有何違背法令，並其
    違背何項法令及其具體情事，予以指明，依首揭規定及說明
    ，難認為其對於原判決如何違背法令已有具體指摘，故其上
    訴為不合法，應予駁回。
四、依行政訴訟法第249條第1項前段、第104條、民事訴訟法第
    95條、第78條，裁定如主文。
中    華    民    國    95    年    12    月    21    日
                  第四庭審判長法  官  高  啟  燦
                              法  官  林  茂  權
                              法  官  黃  璽  君
                              法  官  廖  宏  明
                              法  官  楊  惠  欽
以  上  正  本  證  明  與  原  本  無  異
中    華    民    國    95    年    12    月    21    日
                              書記官  張  雅  琴


司法院資訊處製作；財團法人民間司法改革基金會備份。
